【裁判字號】    95,訴緝,14
【裁判日期】    950324
【裁判案由】    毒品危害防制條例
【裁判全文】
臺灣士林地方法院刑事判決
公  訴  人  臺灣士林地方法院檢察署檢察官
被      告  甲○○
上列被告因違反毒品危害防制條例案件，經檢察官提起公訴（94
年度毒偵字第628號），本院於訊問被告後，被告為有罪之陳述
，經裁定認為宜以簡式審判程序審理，並判決如下：
    主  文
甲○○施用第一級毒品，累犯，處有期徒刑拾月。扣案之第一級
毒品海洛因壹包（淨重零點捌壹公克）沒收銷燬，扣案之包裝海
洛因用之包裝袋壹個、注射針筒壹支均沒收。又施用第二級毒品
，累犯，處有期徒刑肆月。應執行有期徒刑壹年，扣案之第一級
毒品海洛因壹包（淨重零點捌壹公克）沒收銷燬，扣案之包裝海
洛因用之包裝袋壹個、注射針筒壹支均沒收。
甲○○被訴於民國93年4 月間施用第一級毒品海洛因部分免訴。
    事  實
一、甲○○前因犯竊盜、毒品、恐嚇及麻藥等罪，經法院合併判
    處有期徒刑4 年6 月確定，嗣經部分執行後假釋，又因再犯
    他罪而多次撤銷假釋後再執行殘刑，甫於民國（下同）92年
    8 月25日縮短刑期執行完畢。又甲○○前因施用毒品案件，
    經本院裁定送觀察、勒戒後，認有繼續施用毒品之傾向，由
    本院裁定令入戒治處所施以強制戒治，並於89年10月31日釋
    放，所餘期間付保護管束，於90年5 月9 日戒治期滿，並由
    台灣士林地方法院檢察署檢察官以89年度毒偵字第1217號提
    起公訴，經本院於89年8 月21日以89年度訴字第260 號判決
    處有期徒刑7 月確定。嗣於93年11月25日再因施用第一級毒
    品案件，經本院以93年度訴字第513 號判決（下稱前案）處
    有期徒刑拾月，並於94年3 月29日確定。詎甲○○猶不知悔
    改，於前案強制戒治處分停止戒治付保護管束期滿，未經撤
    銷保護管束視為執行完畢5 年內，復於前案宣示判決後，基
    於施用第1 級毒品海洛因之犯意，於94年1 月19日在其台北
    市○○區○○街254 號5 樓住處，施用第1 級毒品海洛因；
    另基於施用第2 級毒品安非他命之犯意，於94年1 月20日晚
    上11時45分許採尿往前回溯72小時內之某時，在不詳時、地
    ，施用第2 級毒品安非他命1 次。嗣於94年1 月20日晚上11
    時45分許，因形跡可疑在台北市大同區○○○路○ 段116 號
    前為警攔檢查獲，並扣得第1 級毒品海洛因1 包（淨重0.81
    公克）及其所有供施用海洛因之注射針筒1 支。
二、案經台北市政府警察局大同分局報告臺灣士林地方法院檢察
    署檢察官偵查起訴。
    理  由
甲、有罪部分
一、上揭犯罪事實，業據被告甲○○於本院審理中坦承不諱，並
    有搜索扣押筆錄、扣押物品目錄表各1 份在卷可參，復有海
    洛因1 包、注射針筒1 支扣案可證。又被告於94年1 月20日
    為警查獲後採集之尿液，經送台灣尖端先進生技醫藥股份有
    限公司以酵素免疫分析法初步檢驗及氣相層析質譜儀法確認
    檢驗結果，呈安非他命及嗎啡之陽性反應，有上開公司94年
    2 月3 日濫用藥物檢驗報告、尿液檢驗委驗單1 紙附卷可稽
    。此外，扣案之白粉1 包經送法務調查局以化學呈色法及氣
    相層析質譜儀分析法檢驗結果，確含有第1 級毒品海洛因成
    分（淨重0.81公克），亦有該局94年4 月13日調科壹字第04
    0003758號鑑定通知書1 紙在卷可考（見94年度毒偵字第628
    號卷第52頁）。綜上，堪認被告之自白與事實相符，足以採
    信。再被告前因施用毒品案件，經本院裁定送觀察、勒戒後
    ，認有繼續施用毒品之傾向，由本院裁定令入戒治處所施以
    強制戒治，並於89年10月31日釋放，所餘期間付保護管束，
    於90年5 月9 日戒治期滿未經撤銷保護管束視為執行完畢，
    並由台灣士林地方法院檢察署檢察官以89年度毒偵字第1217
    號提起公訴，經本院於89年8 月21日以89年度訴字第260 號
    判決處有期徒刑7 月確定，有台灣士林地方法院檢察署89年
    度毒偵字第1217號起訴書、本院89年度訴字第260 號判決書
    、全國刑案資料查註紀錄表、人犯在監所最新資料報表、全
    國施用毒品案件紀錄表、台灣高等法院被告前案紀錄表在卷
    足參，是被告於前案強制戒治執行完畢釋放後，5 年內再犯
    本件施用第1 級、第2 級毒品之罪，堪以認定，應依法論科
    。
二、核被告甲○○所為，係犯毒品危害防制條例第10條第1 項、
    第2 項之施用第1 級、第2 級毒品罪。被告因施用第1 級毒
    品海洛因、第2 級毒品安非他命而分別持有第1 級毒品海洛
    因、第2 級毒品安非他命，其持有之低度行為分別為施用之
    高度行為所吸收，均不另論罪。又被告所犯上開2 罪，犯意
    各別，行為互殊，應分論併罰。末查，被告有如事實欄所示
    之科刑及執行情形，有臺灣高等法院被告前案紀錄表在卷足
    憑，其於受有期徒刑之執行完畢後，於5 年內再犯本件有期
    徒刑以上之罪，為累犯，應依刑法第47條之規定，加重其刑
    。末按「刑法第62條所謂發覺，固非以有偵查犯罪權之機關
    或人員確知其人犯罪無誤為必要，而於對其發生嫌疑時，即
    得謂為已發覺；但此項對犯人之嫌疑，仍須有確切之根據得
    為合理之可疑者，始足當之，若單純主觀上之懷疑，要不得
    謂已發生嫌疑。」，最高法院著有72年台上字第641 號判例
    可資參照。經查：被告係於94年1 月20日晚上11時45分，徒
    步行經台北市○○○路○ 段116 號前，因神色慌張並逃避員
    警盤查，而為警攔停並查證身分時，被告即自行取出扣案之
    海洛因1 包及注射針筒1 支，有台北市政府警察局大同分局
    94年1 月21日北市警同分刑字第09430120900 號移送書1份
    在卷可憑。故員警於被告被攔停盤查前，並不知被告有施用
    第1 級毒品之犯行，係被告在台北市政府警察局保安警察大
    隊第五中隊製作警詢筆錄時，經警詢問始自承犯行乙節，有
    警詢筆錄在卷可參，是以台北市政府警察局保安警察大隊第
    五中隊員警於攔停盤查被告時，就被告是否涉犯施用及持有
    第1 級毒品罪嫌，並無確切根據，被告即坦承有施用及持有
    第1 級毒品之犯行，足認被告係於有偵查犯罪職權公務員未
    發覺犯罪前，自首其施用及持有第1 級毒品之犯行無誤，應
    依刑法第62條前段，減輕其刑，並依法先加後減之。至被告
    施用第二級毒品部分，因被告所自行交付者僅限於海洛因及
    施用海洛因之工具注射針筒，於警詢中也僅坦承有施用第一
    級毒品海洛因之犯行，均未提及有施用第二級毒品安非他命
    之犯行，係經警採集尿液送驗結果呈安非他命陽性反應，始
    為有偵查權限之機關察覺，核與前開自首之要件不符，併此
    敘明。爰審酌被告已有施用毒品前科，且經觀察勒戒、強制
    戒治及刑之宣告、執行後，仍不知戒絕，竟再次施用毒品，
    顯已有成癮性，惟其犯後坦承犯行，態度尚稱良好等一切情
    狀，分別量處如主文所示之刑，並定其應執行之刑。
三、扣案之海洛因1 包（淨重0.81公克），係第一級毒品，故不
    問屬於犯人與否，應依毒品危害防制條例第18條第1 項前段
    宣告沒收銷燬。另扣案之包裝海洛因用之包裝袋一個（重0.
    36公克），有防止毒品裸露、散逸之功能，且既與毒品分別
    鑑秤其重量，與毒品即無難以析離而無法個別宣告沒收之情
    事，故上開包裝袋連同注射針筒1 支，既均係被告所有且係
    供施用第一級毒品海洛因所用之物，為被告供明在卷，爰依
    刑法第38條第1 項第2 款規定併予宣告沒收。
乙、免訴部分
一、公訴意旨略以：被告甲○○於強制戒治執行完畢5 年內，再
    基於施用毒品之犯意，於93年4 月某日在其位於台北市○○
    區○○街254 號5 樓住處，施用第1 級毒品海洛因，因認被
    告就此部分亦涉犯毒品危害防制條例第10條第1 項等語。
二、按案件曾經判決確定者，應諭知免訴之判決，刑事訴訟法第
    302 條第1 款定有明文。此項確定判決既判力之原則，不論
    實質上之一罪，或連續犯、牽連犯、想像競合犯等裁判上之
    一罪，其一部事實已經判決確定者，對於構成一罪之其他部
    分，均有其適用，此乃基於審判不可分之關係，在審理事實
    之法院，就全部犯罪事實，依同法第267 條之規定，本應予
    以審判，故其判決確定之效力，應及於全部之犯罪事實，是
    既判力對於時間效力之範圍，係以最後審理事實法院之宣示
    判決日為判斷之標準。再按諸司法院大法官釋字第47號解釋
    ，應以先確定者為有既判之拘束力，後確定者，應為免訴之
    諭知，最高法院47年臺非字第42號判例、85年臺非字第348
    號判決闡釋甚明。
三、經查：被告於93年4 月間施用第一級毒品海洛因之犯行，業
    據被告坦承不諱，並有上揭被告為警查獲時所採之尿液檢驗
    報告及扣案海洛因之鑑驗通知書各一紙在卷可按，被告於93
    年4 月間施用第一級毒品海洛因犯行固堪認定。然查：被告
    前於93年2 月16日因施用海洛因，於93年11月25日經本院以
    93年度訴字第513 號判處有期徒刑10月，並於94年3 月29日
    確定，有該案判決、臺灣高等法院被告全國前案紀錄表各一
    紙在卷可考，是該判決之既判力應延展至最後事實審宣示判
    決日（最高法院32年度上字第2978號判例參照）即93年11月
    25日前之事實。又刑法上之連續犯，以主觀方面基於概括之
    犯意為必要，茍行為人數個犯行係時間緊接，以相同手法違
    犯同一構成要件，即應認為係基於概括之犯意為之，尤以毒
    品具有生理上之成癮性，與心理上之依賴性，戒絕不易，施
    用毒品者若於短期間內多次施用，衡情均係基於概括犯意為
    之。而被告於本案被訴於93年4 月間施用第一級毒品海洛因
    之犯行，於前案判決認定之施用時點密接，且施用方式均係
    以針筒注射，審酌一般吸毒者因具有生理上之成癮性，與心
    理上之依賴性，戒絕不易，故施用毒品者均會於一定期間內
    不斷、陸續施用之常情，本件被告自白之93年4 月間施用第
    一級毒品海洛因犯行與前案本院確定判決所認定之施用海洛
    因犯行時間密接，構成要件均相同，顯係基於概括之犯意反
    覆為之，應屬連續犯無疑。故本案公訴意旨所指此部分犯罪
    事實，與前揭被告已判決確定之犯行，核屬同一案件，應為
    前案確定判決效力之所及，衡諸首揭規定及說明，再參酌本
    案起訴施用第一級毒品海洛因之時間點為94年1 月19日，與
    前案確定判決所認定之時點93年2 月16日，時隔已近一年，
    尚難認被告94年1 月19日施用第一級毒品海洛因之犯行，與
    前開被告坦承之93年4 月間施用第一級毒品海洛因之犯行，
    自始均在同1 個預定犯罪計劃內，更難認係出於同一犯意為
    之。是檢察官認被告此兩部分之犯行，應與分論併罰，誠屬
    有據。爰就此部分為免訴判決之諭知。
據上論斷，應依刑事訴訟法第273 條之1 第1 項、第299 條第1
項前段、第302 條第1 款，毒品危害防制條例第10條第1 項、第
2 項，第18條第1 項前段，刑法第11條、第51條第5 款、第47條
、第62條前段、第38條第1 項第2 款，判決如主文。
本案經檢察官呂永魁到庭執行職務。
中    華    民    國    95    年    3     月    24    日
                  刑事第四庭法  官    許碧惠
以上正本證明與原本無異。
如不服本判決，應於判決送達後10日內，向本院提出上訴狀。
                            書記官    徐仁豐
中    華    民    國    95    年    3     月    24    日
附錄本判決論罪科刑依據之法條：
毒品危害防制條例第10條：
施用第一級毒品者，處6月以上5年以下有期徒刑。
施用第二級毒品者，處3年以下有期徒刑。


司法院資訊處製作；財團法人民間司法改革基金會備份。
